【裁判字號】    89,訴,1115
【裁判日期】    890529
【裁判案由】    偽造文書
【裁判全文】
臺灣高雄地方法院刑事判決                        八十九年度訴字第一一一五號
    公訴人  臺灣高雄地方法院檢察署檢察官
    被  告  丙○○
右列被告因偽造文書案件，經檢察官提起公訴（八十九年度偵字第一一一五號），本
院判決如左：
    主  文
丙○○行使偽造私文書，足以生損害於公眾及他人，累犯，處有期徒刑伍月。
如附表一所示之物沒收
    事  實
一、丙○○前於民國七十一年五月二十六日，因妨害自由案，經判處罰金五百元確定
    ，七十一年六月二十九日執行完畢。八十一年七月七日再因施用毒品罪，經判處
    有期徒刑三年、褫奪公權二年確定；八十二年七月三十日，又因違反麻醉品管理
    條案件，經判處有期徒刑四月，嗣經本院就上開施用毒品案件及違反麻醉品管理
    條例案件所處之有期徒刑，合併定應執行有期徒刑三年二月確定，送監執行後，
    於八十三年三月二十四日假釋付保護管束，至八十四年三月十九日假釋期滿執行
    完畢。八十五年一月二十三日，又因施用安非他命違反麻醉品管理條例，經判處
    有期徒刑六月，於八十五年十二月三十一日執行完畢。
二、丙○○為冒用其兄乙○○之身分證，竟基於偽造私文書後行使之故意，先於八十
    八年六月二十三日某時，在高雄縣梓官鄉○○村○○○路六十七巷三五號之住處
    ，擅自拿取乙○○之印章及戶口名簿後，旋於翌（二十四）日前往高雄縣政府梓
    官鄉戶政事務所，冒用乙○○名義，向不知情之戶籍員甲○○佯稱因身分證遺失
    欲申請補發，利用甲○○先行以電腦打字方式，在二份「補領國民身分證申請書
    」上，載明乙○○之年籍、出生地、住址，及申請日八十八牛六月二十四日，遺
    失時間八十八年六月十九日、遺失地點高雄縣岡山鎮等文字，製作內容相同之「
    補領國民身分證申請書」二份。丙○○再於「補領國民身分證申請書」上各黏貼
    其本人之照片一張，並於二紙「補領國民身分證申請書」之「申請人」欄內，偽
    造乙○○之署押各一枚，暨盜用前揭乙○○之印章蓋印於偽造之乙○○署押旁。
    之後，將上開二份偽造之乙○○名義申請書一併交予甲○○，行使上開偽造之乙○○私文書，而足以生損害於乙○○及梓官鄉戶政事務所對身分證補發申請、管
    理之正確性。嗣因梓官鄉戶政事務所承辦人員向高雄縣警察局核對口卡片時，發
    現申請書上之照片與乙○○之口卡片不符，始悉上情，遂未准予核發身分證（上
    開二紙「補領國民身分證申請書」，一紙附於本案岡山分局警卷第七頁，另一紙
    則已銷燬）。
三、案經高雄縣警察局岡山分局移送臺灣高雄地方法院檢察署檢察官偵查起訴。
    理  由
一、訊據被告丙○○於本院調查、審理時，坦承於右揭時、地向梓官鄉戶政事務所申
    請補發乙○○之身分證，惟矢口否認犯罪，辯稱：因有一筆土地要分割，需用到
    乙○○身分證，但因乙○○在外工作，所以乙○○才叫伊去代辦云云。然查，右
    揭事實業據甲○○、乙○○於警訊時陳明在卷，並有「補領國民身分證申請書」
    附卷可佐。其次，乙○○於警訊時業已陳明：其不知被告何以要冒名申請補發伊
    之身分證；況由「被告竟在補領國民身分證申請書上張貼自己之照片，要求補發
    其兄乙○○之身分證」，更以乙○○「本人」之名義提出申請，而非用代理人名
    義申請補發（參卷附之補領國民身分證申請書），益證被告應係意在冒名申請乙○○之身分證無訛，前揭受託代乙○○申請補發身分證云云，無非卸責之詞，不
    足採信。事證明確，被告犯行堪予認定。
二、核被告所為，係犯刑法第二百十條、第二百十六條行使偽造之私文書罪。又盜用
    印章、偽造乙○○署押於補領國民身分證申請書上之行為，屬偽造私文書行為之
    一部；又被告偽造私文書後，復持以行使，其偽造之低度行為為行使之高度行為
    吸收，僅論以行使偽造文書罪，而均不另論以盜用印章、偽造署押及偽造私文書
    罪（參最高法院二十年上字一七八九號判例意旨）。又被告利用不知情之甲○○
    以電腦製作補領國民身分證申請書之內容，為間接正犯。被告為達申請補發乙○○身分證之目的，而同時偽造同一被害人即乙○○之兩件私文書後行使，因其法
    益之享有人為同一人，應僅侵害一個法益，僅成立一罪。又被告前於八十五年一
    月二十三日，因施用安非他命違反麻醉品管理條例經判處有期徒刑六月，於八十
    五年十二月三十一日執行完畢，有台灣高等法院被告全國前案紀錄表在卷可佐，
    其於執行完畢後五年內再犯有期徒刑以上之本罪，應依累犯之規定加重其刑。爰
    審酌被告之品性，犯罪之手段、目的、所生損害，犯罪後之態度及其他一切情狀
    ，量處如主文第一項所示之刑。
三、如附表一所示，本案警卷第七頁之「補領國民身分證申請書」上申請人欄中偽造
    之乙○○署押一枚沒收之。又另一紙「補領國民身分證申請書」，於梓官戶政事
    務所查覺被告係冒名申請而未准予核發身分證後業已銷燬，此有戴秀市（梓官戶
    政事務所員）之電話紀錄一紙附於本院卷可佐，故該另紙「補領國民身分證申請
    書」上偽造之乙○○署押已存不在，故不諭知沒收。
四、又被告雖擅取乙○○之印章及戶口名簿使用，但堅稱無意竊取，且於使用後已歸
    還原位，故難認其有不法所有之意圖，而不另科被告竊盜罪責，併此敘明。
據上論斷，應依刑事訴訟法第二百九十九條第一項前段，刑法第二百十條、第二百十
六、第四十七條、第二百十九條，判決如主文。
本案經檢察官何景東到庭執行職務。
中      華      民      國    八十九    年      五      月      二十九  日
                                  臺灣高雄地方法院刑事第六庭
                                      法  官  洪碩垣
右正本證明與原本無異。
如不服本判決，應於判決送達後十日內，向本院提出上訴狀。
                                      書記官   高惠珠
中      華      民      國    八十九    年      六      月      九      日
附錄本案論罪科
刑法條全文刑法第二百十條
偽造、變造私文書，足以生損害於公眾或他人者，處五年以下有期徒刑。
刑法第二百十六條
行使第二百十條至第二百十五條之文書者，依偽造、變造文書或登載不實事項或使登
載不實之事項之規定處斷。
┌───────────────────────────────────┐
│附表一                                                                │
├───────────────────────────────────┤
│偽造之「補領國民身分證申請書」上申請人欄中偽造之乙○○署押一枚（附於本│
│案岡山分局警卷第七頁）                                                │
└───────────────────────────────────┘


司法院資訊處製作；財團法人民間司法改革基金會備份。
